臺灣高雄地方法院刑事判決　　　　　　99年度審易字第3023號
公　訴　人　臺灣高雄地方法院檢察署檢察官
被　　　告　林寶瑩
選任辯護人　黃進祥律師
　　　　　　江順雄律師
　　　　　　黃建雄律師
上列被告因詐欺案件，經檢察官提起公訴（98年度偵緝字第2573
號），本院合議庭裁定由受命法官獨任進行簡式審判程式，判決
如下：
    主    文
林寶瑩犯詐欺取財罪，處有期徒刑拾月，減為有期徒刑伍月。又
犯詐欺取財罪，處有期徒刑拾月。應執行有期徒刑壹年。緩刑參
年。
    事    實
一、林寶瑩前自任會首發起民間互助會數會，嗣於民國95年間，
    因互助會管理不善，且財務陷於困境，明知已無維持互助會
    之經濟能力，竟於96年間，分別基於意圖為自己不法所有之
    詐欺犯意，自任會首，用以會養會之方式，召集下列互助會
    ：(一)「農曆20日」之互助會（分甲、乙2會），會期自96 年
    2月20日至99年5月20日（起訴書誤載會期自96年4月7日至99
    年7月1日），含會首共計54名會員；(二)「農曆6日」之互助
    會（分甲、乙2會），會期自96年8月6日至99年12月21日，
    含會首共計56名會員，均約定會款為每期新臺幣（下同）50
    00元，開標地點為林寶瑩位於高雄市○○區○○路二段107
    號住處。林寶瑩成立前開互助會後，即以會首之名義向各互
    助會會員詐取互助會第1期之會款，各互助會會員因不知林
    寶瑩之經濟能力已無法正常繳交後續之會款，致陷於錯誤，
    而分別於96年2月26日、同年8月8日交付會款共53萬（即「
    農曆20日會」，計算式：53×5000×2＝53萬）及55萬（即
    「農曆6日會」，計算式：55×5000×2＝55萬）元予林寶瑩
    。嗣前揭「農曆20日」之互助會僅進行12期、「農曆6日」
    之互助會僅進行4期後，林寶瑩旋於96年12月16日宣布止會
    ，並隨即逃逸無蹤。
二、案經洪黃金玉、蔡昇霖、李壬霖、吳志廷、陳進財、蔡杜是
    、高林清春、林中興、陳鶴齡、林天賜、壬順天、曾一明、
    張和美、蘇英彬、林鳳玉、林世源、林蔡麗華、林艾玲、劉
    玉秋、林靜君、王國輝、王國禎告訴臺灣高雄地方法院檢察
    署檢察官偵查起訴。
    理  由
壹、程序方面：
    本件被告林寶瑩所犯係死刑、無期徒刑、最輕本刑為3年以
    上有期徒刑以外之罪，其於審判程序中就被訴事實為有罪之
    陳述，經告知簡式審判程序之旨，並聽取公訴人及被告之意
    見後，本院依刑事訴訟法第273條之1第1項之規定，裁定由
    受命法官獨任進行簡式審判程序。
貳、實體方面：
一、認定犯罪事實所憑之證據及理由
    上開犯罪事實，業據被告林寶瑩於本院準備程序中坦承不諱
    ，核與「農曆6日會」會員吳志廷、洪黃金玉、林清春、林
    中興等人及「農曆20日會」會員吳志廷、洪黃金玉、林清春
    、王國禎等人證述相符，此外，並有上開各互助會會單附卷
    可憑，足認被告自白應與事實相符。被告既自承其於95年間
    即因互助會管理不善、財務陷於困境而無清償能力，竟仍自
    任會首召集上開互助會，並向會員收取首會會款，其顯有不
    法所有之意圖甚明。綜上所述，被告上開詐欺取財犯行，實
    堪認定。
二、論罪科刑：
  (一)核被告林寶瑩所為，係犯刑法第339條第1項詐欺取財罪。被
    告向「農曆6日會」、「農曆20日會」之多數互助會會員詐
    取財物，侵害多人財產法益，係各以一行為觸犯數個相同詐
    欺取財罪名，為同種想像競合犯，應依刑法第55條規定，各
    僅論以一詐欺取財罪。又其詐取「農曆6日會」、「農曆20
    日會」首會互助金之犯行，犯意個別，行為互殊，應分論併
    罰之。爰審酌被告明知其經濟困窘，仍為圖己利，自任會首
    詐取首會互助金，詐取金額高達108萬元，致告訴人受有財
    產損害，所為實有可議之處，惟念及其無前科，有臺灣高等
    法院被告前案紀錄表1份附卷可參，素行良好，且犯後坦承
    犯行，尚表悔悟等一切情狀，分別量處如主文所示之刑。又
    被告詐取「農曆20日會」互助金之犯罪時間係在96年4月24
    日以前，所犯之罪亦非屬中華民國九十六年罪犯減刑條例第
    3 條所列不予減刑之罪，再被告雖經通緝到案，然其遭通緝
    日期為97年5月1日（即減刑條例施行後），有臺灣高雄地方
    法院檢察署97年5月1日雄檢惟偵河緝字第2757號通緝書附卷
    可佐，無同條例第5條不予減刑規定之適用，爰就其所犯詐
    取「農曆20日會」首會互助金部分，減其宣告刑至2分之1，
    並就其減得之刑，與所犯詐取「農曆6日會」互助會宣告刑
    部分，合併定其應執行之刑，以為儆懲。
  (二)末查被告前無犯罪前科紀錄，已如前述，其復於本院審理中
    與告訴人達成和解，有和解書在卷可參，足見其已展現彌補
    告訴人財產損失之誠意，其犯罪後態度良好，經此偵審程序
    ，當能知所警惕而無再犯之虞，本院認其所宣告之刑以暫不
    執行為當，爰併依刑法第74條第1項第1款規定宣告緩刑3年
    ，以啟自新。
據上論斷，應依刑事訴訟法第299 條第1 項前段、第273 條之1
第1項、第284條之1，刑法第339條第1項、第55條、第51條第5款
、第74條第1項第1款，刑法施行法第1條之1第1項、第2項前段，
中華民國九十六年罪犯減刑條例第2條第1項第3款、第7條，判決
如主文。
本案經檢察官李怡增到庭執行職務。
中    華    民    國    100    年    5     月    6    日
                  刑事第十庭    法  官  王  琁
以上正本證明與原本無異。
如不服本判決應於收受本判決後10日內向本院提出上訴書狀，並
應敘述具體理由，如未敘述上訴理由者，應於上訴期間屆滿後20
日內補提理由書狀於本院（均須按他造當事人之人數附繕本）「
切勿逕送上級法院」。
中    華    民    國    100    年    5     月    6    日
                                書記官  陳靜瑤
附錄本案論罪科刑法條全文：
〈中華民國刑法第339條第1項〉
意圖為自己或第三人不法之所有，以詐術使人將本人或第三人之
物交付者，處5 年以下有期徒刑、拘役或科或併科1 千元以下罰
金。